臺灣橋頭地方法院刑事裁定
111年度聲字第1091號
聲明異議人  
即受 刑 人  葉力豪


上列聲明異議人即受刑人因公共危險案件，不服臺灣橋頭地方檢
察署檢察官之執行指揮處分（111年度執字第3461號），聲明異
議，本院裁定如下：
    主  文
聲明異議駁回。
    理  由
一、聲明異議意旨略以：聲明異議人即受刑人葉力豪(下稱異議
    人)因犯不能安全駕駛動力交通工具罪，經臺灣橋頭地方檢
    察署（下稱橋頭地檢署）檢察官以111年度執字第3461號執
    行命令（兼傳票，下稱前揭執行命令）指揮入監執行，然受
    刑人父親固定於週一、三、五洗腎，母親亦因行動不便需受
    刑人照顧，前揭執行命令逕諭知不准易科罰金及易服社會勞
    動，須入監執行，應有未當，爰依法聲明異議，請准撤銷前
    揭執行命令並准予易科罰金等語。
二、按受刑人以檢察官執行之指揮為不當者，得向諭知該裁判之
    法院聲明異議，刑事訴訟法第484條定有明文，此所謂「檢
    察官執行之指揮不當」，係指檢察官有積極執行指揮之違法
    及其執行方法有不當等情形而言，至是否屬檢察官執行之指
    揮而得為聲明異議之標的，應從檢察官所為之實質內容觀察
    。又同法第469條第1項應傳喚受刑人到案執行之規定，固屬
    刑罰執行前之先行程序。惟檢察官就得易科罰金或得易服社
    會勞動之有期徒刑或拘役執行之案件，若於傳喚受刑人之傳
    票上註明該受刑人不得易科罰金或不得易服社會勞動之旨，
    應認檢察官實質上已為否定該受刑人得受易刑處分利益之指
    揮命令，該部分記載自得為聲明異議之標的，不受檢察官尚
    未製作執行指揮書之影響，合先敘明。
三、次按犯最重本刑為5年以下有期徒刑以下之刑之罪，而受6月
    以下有期徒刑或拘役之宣告者，依刑法第41條第1項規定，
    固得易科罰金。但易科罰金，難收矯正之效或難以維持法秩
    序者，不在此限。又依前項規定得易科罰金而未聲請易科罰
    金者，以及受6月以下有期徒刑或拘役之宣告，而不符前項
    易科罰金之規定者，依同條第2、3項規定，固均得易服社會
    勞動，然因身心健康關係執行顯有困難者，或易服社會勞動
    ，難收矯正之效或難以維持法秩序者，不適用之，同條第4
    項亦有明定。上開易刑處分之否准，係法律賦予檢察官指揮
    執行時之裁量權限，執行檢察官自得考量受刑人之實際情況
    ，是否有難收矯正之效或難以維持法秩序，以作為其裁量是
    否准予易科罰金或易服社會勞動之憑據，非謂一經判決宣告
    易科罰金之折算標準，執行檢察官即應為易科罰金或易服社
    會勞動之易刑處分。再所謂「難收矯正之效」及「難以維持
    法秩序」，乃立法者賦與執行檢察官得依具體個案，考量犯
    罪特性、情節及受刑人個人特殊事由，審酌應否准予易刑處
    分之裁量權，檢察官就此項裁量權之行使，僅於發生裁量瑕
    疵之情況，法院始有介入審查之必要，倘檢察官之執行指揮
    ，其程序上已給予受刑人就其個人特殊事由陳述意見之機會
    （包括在檢察官未傳喚受刑人，或已傳喚受刑人但受刑人尚
    未到案前，受刑人先行提出易科罰金聲請等情形），實體上
    並已就包含受刑人所陳述關於其個人特殊事由在內之刑法第
    41條第1項但書或第4項所指情形予以衡酌考量，則難認其裁
    量權之行使有何違法或不當可言。易言之，執行檢察官就受
    刑人是否確因易科罰金或易服社會勞動，而有難收矯正之效
    ，或難以維持法秩序之情事，有裁量判斷之權限，法院僅得
    審查檢察官裁量時其判斷之程序有無違背法令、事實認定有
    無錯誤、其審認之事實與刑法第41條第1項但書、第4項之裁
    量要件有無合理關連、有無逾越或超過法律規定之範圍等問
    題，原則上不宜自行代替檢察官判斷受刑人有無上開情事。
    倘執行檢察官經綜合評價、衡酌後，仍認受刑人有上開不適
    宜為易刑處分之情形，而為否准受刑人易科罰金或易服社會
    勞動之執行命令，則屬執行檢察官裁量權之合法行使範圍，
    自不得任意指為違法或不當。
四、經查：
  ㈠本件異議人因犯不能安全駕駛動力交通工具罪，經本院以111
    年度交簡字第902號判處有期徒刑5月，併科罰金新臺幣（下
    同）15,000元，有期徒刑如易科罰金，罰金如易服勞役，均
    以1,000元折算1日在案，被告不服提起上訴後，經本院以11
    1年度交簡上字第73號判決駁回其上訴而確定（下稱本案）
    ，經移送橋頭地檢署執行後，經橋頭地檢署檢察官審查後，
    認異議人歷年酒駕3犯，3年2犯酒駕案件，前2案均以易科罰
    金執行完畢，仍再犯酒駕行為，足認易科罰金顯難收矯正之
    效，且本件酒測值甚高，而本案係酒後隨即駕車上路，因行
    車不穩為警攔查，已造成具體公共危險，吐氣所含酒精濃度
    達每公升0.74毫克，顯然漠視公共安全，罔顧往來公眾之人
    身與財產安全，足認易科罰金或易服社會勞動難收矯正之效
    或難以維持法秩序，否准易科罰金及易服社會勞動，而於民
    國111年8月29日核發前揭執行命令傳喚異議人應於同年9月2
    1日13時40分至該署報到，並註明：「本件為5年內第3犯酒
    駕，經核定不准易科罰金，如對本處分不服得向本署陳述意
    見後向臺灣橋頭地方法院聲明異議。本件不得易服社會勞動
    」，被告收受前揭執行命令後，即於同年9月15日具狀向橋
    頭地檢署陳述意見後，經該署檢察官審酌後，仍於同年9月2
    3日函覆除同上開不准易科罰金之理由外，認本件如准予易
    科罰金而非執行本件宣告刑，難以收矯正之效果，亦不足以
    維持法秩序，仍否准其易科罰金之聲請等情，業經本院調卷
    相關偵查及執行案卷核閱無訛，且有橋頭地檢署送達證書、
    111年9月23日橋檢和崑111執聲他928字第1119040677號函及
    異議人提出之刑事陳述狀等件在卷可稽；從而，可見檢察官
    為執行傳票之執行指揮後，受刑人已具狀陳述並請求准予易
    科罰金，且充分表示意見，即時提出不宜發監執行之個人特
    殊事由供檢察官衡酌，自難認檢察官作成本件不得易科罰金
    之處分有何重大瑕疵可指。
  ㈡又查，臺灣高等檢察署認酒駕案件之受刑人有下列情形之一
    者，應予審酌是否屬刑法第41條第1項但書所定「難收矯正
    之效或難以維持法秩序」之情形，而不准易科罰金：⒈酒駕
    犯罪經查獲三犯（含）以上者；⒉酒測值超過法定刑罰標準
    ，並對公共安全有具體危險者；⒊綜合卷證，依個案情節（
    例如酒駕併有重大妨害公務等事實），其他認易科罰金難收
    矯正之效或難以維持法秩序者。酒駕案件受刑人有酒駕犯罪
    經查獲三犯（含）以上者，而經考量個案情況，准予易科罰
    金者，應送請該署檢察長複核以資慎重一節，有臺灣高等檢
    察署111年2月23日檢執甲字第11100017350號函可佐，上開
    意見並報請法務部備查，亦有法務部111年3月28日法檢字第
    11104508130號函可參，臺灣高等檢察署並函請各地檢察署
    嚴格審核是否對於酒駕累犯案件准予易科罰金，此亦有臺灣
    高等檢察署111年4月1日檢執甲字第11100047190號函可證。
    另橋頭地檢署因應刑法第185條之3修法從重處罰之趨勢，認
    法務部於102年間以法檢字第10204535170號函，針對酒駕犯
    行之易科罰金，訂定「5年內3犯」者，原則認定係屬「難收
    矯正之效，或難以維持法秩序」，進而不予許可易科罰金之
    標準，然自102年迄今酒駕案件仍層出不窮，甚造成重大交
    通事故，可知上開標準已無法契合目前的社會民情及立法趨
    勢，遂於111年1月11日訂定「臺灣橋頭地方檢察署審核酒駕
    案件是否准許易科罰金或易服社會勞動標準」（下稱橋頭地
    檢署酒駕易刑處分標準），該標準訂定「受刑人歷年酒駕3
    犯或3年內酒駕2犯者，應認為『易科罰金或易服社會勞動，
    難收矯正之效或難以維持法秩序』，而不准易科罰金或易服
    社會勞動，但有下列情形之一者，得斟酌個案情況准予易科
    罰金或易服社會勞動：⒈駕駛汽車以外之動力交通工具（例
    如機車、電動腳踏車），而吐氣所含酒精濃度未達每公升0.
    55毫克，且未因而致人於死或受傷者；⒉有其他事由足認易
    科罰金或易服社會勞動已可收矯正之效或維持法秩序者」。
　㈢經查，異議人前於107年間因公共危險案件，經本院以107年
    度交簡字第793號判處有期徒刑2月確定（下稱甲案），並於
    107年9月11日易科罰金執行完畢；復於109年間因公共危險
    案件，經本院以109年度交簡字第1485號判處有期徒刑3月確
    定，並於109年9月1日易科罰金執行完畢（下稱乙案），再
    於111年2月20日再犯本案等情，有臺灣高等法院被告前案紀
    錄表為憑。則依上開橋頭地檢署酒駕易刑處分標準，可知原
    則上應不准許異議人本案易科罰金或易服社會勞動；而執行
    檢察官審諸受刑人於甲、乙二案均易科罰金執行完畢後，仍
    再犯本案酒駕案件，而本案係酒後隨即駕車上路，因行車不
    穩為警攔查，已造成具體公共危險，且其吐氣中所含酒精濃
    度高達每公升0.74毫克，顯見被告漠視公共安全，罔顧往來
    公眾之人身與財產安全，足認易科罰金或易服社會勞動，顯
    難收矯正之效或難以維持法秩序；復參以被告本案犯罪情節
    亦合於該署審核酒駕案件是否准許易科罰金或易服社會勞動
    標準第1條所列「歷年酒駕3犯或3年內酒駕2犯」不得易科罰
    金或易服社會勞動之情形，則經綜合評價權衡乃認異議人有
    刑法第41條第1項但書所定情形，並否准易科罰金及易服社
    會勞動，是以，檢察官所為指揮執行命令，核屬法律授權檢
    察官所行使之合義務性裁量，且已附具體理由，所為審酌事
    項核與卷證相符，其裁量亦無欠缺合理關連、超越法律授權
    範圍等濫用瑕疵，自不得遽謂指揮執行係違法或不當。
　㈣至異議意旨所指受刑人家庭因素一節，惟參以刑法第41條第1
    項規定於修法後已刪除「受刑人因身體、教育、職業、家庭
    之關係或其他正當事由，執行顯有困難」之要件，故執行檢
    察官考量是否准予受刑人易科罰金或易服社會勞動時，僅須
    就受刑人是否具有「確因不執行所宣告之刑，難收矯正之效
    ，或難以維持法秩序」事由為裁量，自不得徒憑受刑人前開
    主張即謂其有執行顯有困難情事，進而認檢察官不准其易刑
    處分之執行指揮有何逾越法律授權、專斷等濫用亦難徒憑受
    刑人個人家庭因素，即謂應予准許易科罰金及易服社會勞動
    ，故本件聲明異議為無理由，應予駁回。
四、依刑事訴訟法第486條，裁定如主文。
中　　華　　民　　國　　111 　 年　10　　月　　28　　日 
                  刑事第四庭    法　官  許瑜容
以上正本證明與原本無異。
如不服本裁定，應於送達後5日內，向本院提出抗告狀。
中　　華　　民　　國　　111 　年　　10　　月　　28　　日
                                書記官  周素秋